【裁判字號】    97,家抗,18
【裁判日期】    980225
【裁判案由】    聲請變更子女之姓氏
【裁判全文】
臺灣基隆地方法院民事裁定              97年度家抗字第18號
抗  告  人  乙○○
上列抗告人聲請變更子女姓氏事件，抗告人對於民國97年10月17
日本院97年度家聲字第38號第一審裁定提起抗告，本院合議庭裁
定如下：
    主  文
原裁定廢棄。
准抗告人之姓氏變更為母姓「鍾」。
聲請及抗告程序費用由抗告人負擔。
    事實及理由
一、本件抗告意旨略以：抗告人聲請變更姓氏從母姓「鍾」，除
    為繼承並延續鍾家香火，完成抗告人母親之心願外，另抗告
    人自小體弱多病，成年後亦迭生不平安的事情，經過問神後
    ，認為乃係姓雙姓的因素，因此維持「陳鍾」雙姓對其確有
    不利益，且經過執茭問過陳姓祖先亦同意其改姓鍾，爰聲請
    變更姓氏從母姓「鍾」等語。
二、原裁定意旨略以：抗告人聲請變更其姓氏從母姓「鍾」，目
    的僅在繼承鍾姓之香火，並未陳明其目前之姓氏「陳鍾」對
    其有何不利之影響，及提出必要之證據，而抗告人目前之姓
    氏乃「陳鍾」已含母姓在內，即舊習之兼雙祧，已足以祭祀
    「鍾」姓祖先，不必變更姓氏。依抗告人所陳，其聲請核與
    首揭規定尚有未合，應不准許。
三、按抗告法院認抗告為有理由者，應廢棄或變更原裁定；非有
    必要，不得命原法院或審判長更為裁定；又有下列情形之一
    ，且有事實足認子女之姓氏對其有不利之影響時，父母之一
    方或子女得請求法院宣告變更子女之姓氏為父姓或母姓：(一)
    父母離婚者。(二)父母之一方或雙方死亡者。(三)父母之一方或
    雙方生死不明滿三年者。(四)父母之一方曾有或現有未盡扶養
    義務滿二年者，非訟事件法第46條準用民事訴訟法第492 條
    ，及民法第1059條第5項分別定有明文。
四、經查，抗告人就其所陳之上開事實，業據提出其母甲○○○
    到院證述與抗告人主張相符，及抗告人戶籍謄本1件為證。
    抗告人母親為獨生女，於抗告人父母結婚時已約定次子從母
    姓奉祀鍾姓祖先，因此抗告人取名時即取為雙姓「陳鍾」，
    而現抗告人母親年事已高，對於繼承香火一事耿耿於懷，且
    認為抗告人若不改姓，抗告人所生子女則無法奉祀鍾姓祖先
    ，因此迭次要求抗告人變更姓氏，抗告人未能變更姓氏為鍾
    ，面對母親要求之改姓壓力，主觀上即有困擾，且其自幼因
    姓雙姓「陳鍾」體弱多病，成年後迭生諸多不平安之情事，
    可認維持陳鍾的姓氏對其有不利之影響，合於民法第1059條
    第5項規定之要件，從而抗告人聲請變更其姓為母姓即「鍾
    」，為有依據，應予准許。原審因抗告人未具體陳明目前「
    陳鍾」姓氏有何不利之影響，及提出必要證據而駁回抗告人
    原審之聲請雖非無據，然因抗告人抗告後已具體陳明目前「
    陳鍾」姓氏確實對其有運氣不佳及面對母親強烈壓力之的不
    利益，本院認其抗告時已補正上揭事項，是原裁定駁回抗告
    人之聲請，尚有未洽，抗告人提起抗告，聲明廢棄原裁定，
    為有理由，爰由本院廢棄原裁定，並准抗告人之聲請如主文
    第2項所示。
五、據上論結，本件抗告為有理由，依非訟事件法第21條第2項
    、第46條、民事訴訟法第492條，裁定如主文。
中    華    民    國    98    年    2    月    25    日
                  家事法庭審判長法  官  李媛媛
                                法  官  林玉珮
                                法  官  王翠芬
以上正本證明與原本無異。
本裁定除以適用法規顯有錯誤為理由，並經本院許可外，不得再
抗告。
如提起再抗告，應於收受送達後10日內向本院提出再抗告狀，並
繳納再抗告費新臺幣1,000元。
中    華    民    國    98    年    2    月    25    日
                                書記官  林建清


司法院資訊處製作；財團法人民間司法改革基金會備份。
